【裁判字號】    95,簡,655
【裁判日期】    951123
【裁判案由】    廢棄物清理法
【裁判全文】
臺北高等行政法院判決
                                     95年度簡字第00655號
原      告  甲○○
送達代收人  乙○○
被      告  桃園縣大園鄉公所
代  表  人  丙○○鄉長）住同.
上列當事人間因廢棄物清理法事件，原告不服桃園縣政府中華民
國95年7 月4 日府法訴字第0950155581號訴願決定，提起行政訴
訟。本院判決如下：
    主  文
原告之訴駁回。
訴訟費用由原告負擔。
    事  實
一、事實概要：被告清潔隊稽查員於民國（下同）95年4 月3 日
    上午09時29分至10時25分，分別於桃園縣大園鄉○○路10號
    前、大觀路與國際路口、國際路21號前及國際路56號前查獲
    電線桿上違法懸（繫）掛大型售屋廣告物。經拍照存證並向
    電信業者（中華電信股份有限公司）查詢廣告上市內電話使
    用人，得悉該號碼0000000 之登記使用人為原告，遂認其違
    反廢棄物清理法第27條第11款及桃園縣政府92年7 月25日府
    環行字第0920485636號公告事項：第1 項第4 款規定，而依
    同法第50條第3 款，以95年4 月17日95大鄉清字第09500081
    74至7 號4 份裁處書各處原告罰鍰新台幣（下同）6 千元整
    。原告不服，提起訴願，經遭決定駁回，遂提起本件行政訴
    訟。
二、兩造聲明：
  (一)原告聲明求為判決：
    1.訴願決定及原處分均撤銷。
    2.訴訟費用由被告負擔。
  (二)被告聲明求為判決：
    1.駁回原告之訴。
    2.訴訟費用由原告負擔。
三、兩造之爭點：
甲、原告主張：
一、原告於95年5 月10日接獲被告於95年4 月17日所開立之裁處
    書4 份，發文字號為95大鄉清字第0950008174至7 號，分別
    裁處6,000 元罰鍰( 總計24,000元) ，其違反事實均載明為
    「商業廣告不應任意張貼，影響環境衛生及市容觀瞻。」但
    比對被告所採證之違反事項與事實不符。因原告並無" 任意
    張貼" 廣告及影響環境衛生之行為，卻於同一日接獲4 張違
    反時間在同1 個小時內之相同違反事實，且裁處金額均為最
    高罰鍰金額之裁處書，對如此裁罰不符合行政罰法之比例及
    平等原則，提出嚴重抗議!
二、經查閱廢棄物清理法第27條所定之禁止行為，係屬行為人違
    反各款規定致污染環境之行為，但被告舉發時，並無當場查
    獲行為人及製作稽查紀錄，且處分前亦沒有給予當事人意見
    陳述之機會，其強行用法及違反行政程序法之規定至為明顯
    。
三、對於桃園縣政府訴願審議委員未針對被告之行政行為是否遵
    循公正、公開與民主之程序，其是否有違法律之公平、比例
    及平等原則而加以詳查，以保障人民權益，卻以民國77年最
    高等行政法院個案判決為由而認定訴願無理由，那試問為什
    麼要制定行政程序法及政府資訊公開法？
四、如果說累犯要處以最高罰鍰，那麼為什麼被告於95年1 月18
    日第一次查獲去原告違反上述情事（雖不服，但未提起訴願
    ，自行繳款了事）時，仍然處以最高罰鍰6000元呢？這種以
    自由心證的裁量基準如何說服人心？
乙、被告主張：
一、依廢棄物清理法第27條第1 項規定：「在指定清除地區內嚴
    禁有下列行為：一、．．．十、張貼或噴漆廣告污染定著物
    。十一、其他經主管機關公告污染環境行為。」按桃園縣政
    府92年7 月25日府環行字第0920485636號公告事項第1 項第
    4 款規定：將廣告物懸（繫）掛，釘定或夾附於電桿、號（
    標）誌桿、樑柱、樹木、電器箱、公共電話、、電話亭、牆
    籬、欄杆、橋樑或其他定著物上。違反第27條第1 項第11
    款規定者，處新台幣1 千2 百元以上6 千元以下罰鍰，經限
    其改善，屆期仍未完成改善者，按日連續處罰，同法第50
    條復以明定。次按桃園縣政府違規廣告物裁罰基準一覽表「
    違反法條：廢棄物清理法第27條．．．違規情節：．．．3
    、繫掛或張貼廣告面積為Ａ3 紙張以上大小，直接以鐵絲繫
    掛、鐵釘釘定或使用雙面膠、黏膠、貼紙等張貼6 面（含）
    以上，或累犯者。．．．裁處基準：6000元」。本案原告擅
    自設置、懸（繫）掛有礙景觀之售屋廣告物（祥賀大第）致
    污染定著物，並於廣告物上登載自己之電話號碼，作為宣傳
    聯絡，為被告稽查員查獲，認原告已違反廢棄物清理法第27
    條第1 項第11款規定，並依同法第50條處以罰鍰。查原告曾
    於95年1 月18日上午09時43分，於桃園縣大園鄉○○村○○
    路123 號對面田心幹19電桿上，懸（繫）掛大型售屋廣告物
    （祥賀大第），遭被告逕行告發處分在案。原告本案違規行
    為係屬累犯，依上述規定各核處6000元，自屬合法。
二、次查，原告於95年5 月16日為本案陳情延長繳納罰鍰期限，
    並酌量減輕罰鍰（收文第10604 號），經被告重新審查認原
    告係累犯，裁量不予減輕罰鍰，但同意罰鍰繳納期限延至95
    年5 月31日，並依照原裁罰金額如期繳納罰鍰。
三、另查，依行政院環境保護署94年11月15日號函解釋：本署前
    行政院衛生署於62年2 月16日衛署環字第14014 號函釋：「
    在不同一地點張貼廣告物構成違規行為之處罰，應認定非一
    行為，因污染地不同，屬獨立性質，依法應分別處罰。」又
    於67年9 月13日函釋：「所請釋示在不同地點，亂貼廣告構
    成違規案件，其所指不同一地點，應以不同一土地定著物為
    認定標準」在案。原告為銷售房屋，而於前揭時地設置、懸
    （繫）掛廣告物行為，從而被依違反廢棄物清理法27條規定
    裁處罰鍰，均無不合，亦無違誤，原告起訴意旨，為無理由
    ，請予駁回。
    理  由
一、按「在指定清除地區內嚴禁有下列行為．．．十一、其他經
    主管機關公告之污染環境行為。」、「有下列情形之一者，
    處新臺幣1 千2 百元以上6 千元以下罰鍰。經限期改善，屆
    期仍未完成改善者，按日連續處罰：．．．三、為第27條各
    款行為之一。」為廢棄物清理法第27條第11款、第50條第3
    款所明文規定。次按「一、下列事項為污染環境行為，違反
    者依廢棄物清理法第50條第3 款規定處罰：．．．（四）將
    廣告物懸（繫）掛、釘定或夾附於電桿、號（標）誌桿、樑
    柱、樹木、電器箱、公共電話、電話亭、牆籬、欄干、橋樑
    或其他定著物上。」為桃園縣政府92年7 月25日府環行字第
    0920485636號公告事項所明定。又同一樣式之廣告於二個不
    同之處所張貼，因污染地不同，具獨立性質，自屬二次違規
    行為，依法應分別處罰。
二、卷查被告於上述4 個不同地點查獲違規懸（繫）掛大型售屋
    廣告物，有現場照片為證，經循其上顯示的電話號碼，查悉
    登記使用人為原告，原告於訴願時亦不否認上開廣告物係由
    其所懸掛，僅抗辯其不是「任意張貼」，而係於路旁在不影
    響交通的情況下懸掛四面布條，並無損社會公益云云，有其
    訴願書附卷可稽。足見原告於前述時地確有4 次違反廢棄物
    清理法第27條第11款規定之行為，則原處分依同法第50條第
    3 款，分別加以處罰，認事用法並無不合。另原告曾於95年
    1 月18日於大園鄉○○村○○路123 號對面田心幹19電桿上
    ，懸( 繫) 掛大型售屋廣告物（祥賀大第），遭被告以大鄉
    清字第0950002723號文書裁處罰鍰，原告並已於95年2 月17
    日繳納罰鍰結案，足見本件違規行為係屬累犯，被告考量此
    項情節，各核處罰鍰6,000 元，並無濫用權力之情事，雖達
    法定罰鍰額度上限，惟尚未逾越權限，且較諸原告從售屋廣
    告中所獲得的利益，及維護市容觀瞻之公益目的，亦難謂區
    區罰鍰6,000 元所造成原告的負擔會違反比例原則。另按桃
    園縣政府訂立違規廣告物裁罰基準一覽表載明：「違反法條
    ：廢棄物清理法第27條…違規情節：…3 、繫掛或張貼廣告
    物面積為A3紙張以上大小，直接以鐵絲繫掛、鐵釘釘定或使
    用雙面膠、黏膠、貼紙等張貼6 面（含）以上，或累犯者。
    …裁罰基準：6,000 元」等標準，係為協助其所屬機關及公
    務員統一行使裁量權而制訂的行政規則，揆其內容係分別違
    規情節之輕重程度，以決定不同的罰鍰數額，相同情節即適
    用相同的罰鍰數額，自無違反比例原則或平等原則可言。
三、綜上所述，原處分認事用法既無違誤，訴願決定予以維持，
    即無不合，原告仍執前詞及個人主觀之見解，請求撤銷訴願
    決定及原處分，為無理由，應予駁回。又本件依卷內資料，
    事證已臻明確，爰不經言詞辯論為判決。
據上論結，本件原告之訴為無理由，爰依行政訴訟法第233 條第
1 項、第98條第3 項前段，判決如主文。
中    華    民    國    95    年    11    月    23    日
                             第四庭法  官  林  文  舟
上為正本係照原本作成。
本件以訴訟事件所涉及之法律見解具有原則性者為限，始得於本
判決送達後20日內向本院提出上訴狀並表明上訴理由，如已於本
判決宣示後送達前提起上訴者，應於判決送達後20日內補具上訴
理由（均按他造人數附繕本），且經最高行政法院許可後方得上
訴。
中    華    民    國    95    年    11    月    23    日
                                   書記官  林  俞  文


司法院資訊處製作；財團法人民間司法改革基金會備份。
